【裁判字號】    95,簡上,198
【裁判日期】    951124
【裁判案由】    恐嚇
【裁判全文】
臺灣臺南地方法院刑事判決             95年度簡上字第198號
上  訴  人  臺灣臺南地方法院檢察署檢察官
被      告  丁○○
選任辯護人  賴鴻鳴  律師
            蔡進欽  律師
            許清連  律師
上列被告因恐嚇案件，上訴人不服本院95年度簡字第842號中華
民國95年3月24日第一審簡易判決（聲請簡易判決處刑書案號：
94年度偵字第13298號），提起上訴及移送併案審理（臺灣高雄
地方法院檢察署95年度偵字第10572號、臺灣屏東地方法院檢察
署95年度偵字第2214號），本院管轄之第二審合議庭判決如下：
    主    文
原判決撤銷。
丁○○共同連續以加害生命、身體、名譽、財產之事，恐嚇他人
致生危害於安全，累犯，處有期徒刑年捌月。扣案如附表二所
示之物均沒收。
    事    實
一、丁○○前於民國七十四年間因犯搶奪搶劫之軍法案件，經臺
    灣高等法院臺南分院判處無期徒刑確定，於七十五年四月十
    一日入監執行，復於七十七年間經該院減刑為有期徒刑十五
    年確定，並於八十二年八月十七日假釋出監，嗣於假釋期間
    之八十四與八十五年間，再另犯恐嚇與搶奪案件，分別經臺
    灣高等法院臺南分院判處有期徒刑十月與一年確定，經法院
    撤銷前揭假釋後，復於八十五年十月十七日入監合併及接續
    執行上揭有期徒刑十月、撤銷假釋後之殘刑六年七月二十一
    日與有期徒刑一年，而於九十年九月二十一日假釋出監，並
    於九十三年十一月二十七日縮刑期滿以執行完畢論。
二、詎丁○○仍不知悔改，與徐嘉嬪 (經臺灣高雄地方法院檢察
    署檢察官另案起訴)在高雄市○○區○○街68巷9號共同開設
    元盛財務管理顧問中心（下稱元盛中心），從事不法討債之
    業務，其犯罪模式乃先由會計人員劉美伶、張瓊尤、謝瑞茹
    （上開人員均經檢察官另案偵辦）負責收受、簽收委託人即
    債權人所提供之本票、支票，整理後登記在「委託事項紀錄
    表」之「委託人」欄起至「委任期間」欄，續寄發記載請債
    務人領取快遞內容虛偽之快遞單，使債務人誤以為漏收快遞
    而循著快遞單所留電話號碼與元盛中心聯絡，待負責人丁○○、徐嘉嬪或劉美伶、張瓊尤、謝瑞茹等人接到詢問電話時
    即假意與債務人約妥時間，旋由丁○○帶領外務人員徐文岳
    、Ｄ○○、蔡國欽（93年10月12日起至94年5月12日止在監
    ）、李愷洋、陳文水、黃德隆、丙○○、Ｈ○、楊富榮、黃
    正忠、林宜遠（上開人員均經檢察官另案偵辦）與不詳姓名
    之人，尋找債務人催討債務，而負責人丁○○、徐嘉嬪為達
    討債之目的，並與上開人員共同基於恐嚇危害生命、身體、
    名譽、財產之犯意聯絡，由丁○○分配工作，並指示遇到拒
    絕償還之債務人時態度要強硬；倘討債未果，即指示上開外
    務人員利用夜間前往張貼警告單、載有「告示欠錢不還、惡
    性倒債、喪盡天良」之告示單，倘遭置之不理即前往債務人
    家中潑灑腐爛發臭之魚漿、油漆、柏油、在大門鑰匙孔內滴
    快乾或以言語恐嚇，以此方式恐嚇如附表一所示之債務人，
    致生危害於安全，而外務人員之執行情形均記載於「委託事
    項紀錄表」之「執行紀錄」欄內。其等基於共同恐嚇安全之
    概括犯意，而為下列之犯行：
（一）92年間案外人邱閎享以午○○積欠互助會款及支票款共約
      新臺幣 (下同)一百餘萬元，而委託元盛中心向午○○討
      債，於92年6月1日半夜，丁○○及不詳姓名之外務人員共
      同基於前開恐嚇之犯意，至午○○當時位於高雄市○○街
      六六號之住處，由丁○○持麥克風廣播「欠債不還」等語
      ，並由不詳姓名之外務人員在午○○住處之鐵捲門上貼滿
      內容載有「告示欠錢不還、惡性倒債、喪盡天良」之告示
      單，且分別於92年6月1日、92年6月5日各留一張載有「一
      旦遇見台端，本公司人員將陪同台端作息，二十四小時寸
      步不離，直到清償為止，台端妄想避債逃匿，本公司將請
      徵信社人員、計程車司機及相關人士追緝之，直至尋獲，
      一如前項派員二十四小時伴隨」等語之警告單，並留下與
      元盛中心聯絡之方式，以上開方式恐嚇午○○，使午○○
      心生畏懼，致生危害於午○○之安全，午○○亦旋即搬家
      。
（二）緣甲○○積欠案外人蘇萬國五十四萬元而開立面額為一萬
      元之本票共五十四張作為擔保，丁○○、徐嘉嬪與不詳姓
      名之外務人員接受委託討債後即於92年8月初，到甲○○
      位於屏東市○○街一四六號家中討債未果，丁○○等人隨
      即於92 年8月15日前後再前往甲○○上開住所，在其家門
      口、路旁電線桿等處張貼內容載有「告示欠錢不還、惡性
      倒債、喪盡天良」之告示單，並且在大門與地板潑灑紅色
      油漆，以加害財產之事恐嚇甲○○，使甲○○心生畏懼而
      搬家，致生危害於其安全。
（三）緣案外人許智盛於91年間委託元盛中心討債，丁○○與二
      名男子於93年初即自稱是元盛財務管理顧問中心人員，持
      委託書及發票人為Ｆ○○之本票（金額為三十三萬元）一
      張，到高雄縣旗山鎮復興巷一之三號Ｆ○○家中討債未果
      ，丁○○即率同不詳姓名之外務人員二名，在上址大門與
      馬路邊張貼載有「欠債不還、惡性倒債、喪盡天良」之告
      示單，並以油漆在門上寫上「不還」二字，以上開方式恐
      嚇Ｆ○○償還債務，Ｆ○○乃應允每個月償還三千元，自
      93年初起每個月匯款三千元至第一銀行小港分行戶名丁○○帳戶（帳號000000 00000）內；惟於95年2月初，Ｆ○○因病暫無法還款，丁○○即率同二名男子，於95年2月3
      日下午六時許，前往上址Ｆ○○家中，由其中一名男子出
      言恐嚇稱：「我們不怕你不還錢，下個月再不匯錢時，我
      們下次再來，就把你綁起丟下山崖」等語，使Ｆ○○心生
      恐懼，致生危害於生命、身體安全；續於95年3月9日丁○○與丙○○共同前往上址張貼如前述內容之告示單，以加
      害名譽之事使謝瑞榮心生畏懼，致生危害於其名譽安全。
      Ｆ○○乃於95年3月初又開始按月繼續匯款三千元至丁○○之帳戶（帳號00000000000）內。
（四）緣案外人邱平良於92年7月間委託元盛中心討債，93年4月
      間，丁○○率同三名男子持元盛中心名片、委託書及發票
      人為戌○○之支票（金額為十六萬三千五百元）一張等物
      到戌○○位在臺南市○區○○路二段六一巷一三六弄三二
      號家中討債未果，竟隨即每月均前往上址張貼「欠債不還
      、惡性倒債、喪盡天良」之告示單、半夜以酒瓶丟擊上址
      大門，戌○○因而心生畏懼，致生危害於其安全，戌○○
      並即遷移至臺南市○區○○街，然戌○○遷移後，丁○○
      等人仍於94年7月26日起至95年1月底止，前往新址潑灑發
      臭之魚漿及張貼告示單，最後一次乃於95年農歷過年前，
      丁○○等人繼續前往戌○○臺南市○區○○街八一號五樓
      之四家門口潑灑發臭魚漿及並張貼載有「欠債不還、惡性
      倒債、喪盡天良」之告示單，以此方式恐嚇戌○○，致生
      危害於其安全。
（五）丁○○、Ｈ○、楊富榮於93年12月28日，先用假快遞尋得
      申○○後，持委託書及金額四萬元之本票一張前往屏東縣
      屏東市 (址詳卷)申○○住處討債未果，Ｈ○、楊富榮即
      前往申○○住處張貼載有「欠債不還、惡性倒債、喪盡天
      良」之告示單，致生危害於其名譽之安全。Ｈ○、楊富榮
      離職後，丁○○即與新進外務員李愷洋前往找尋申○○，
      其中一人即向申○○恐嚇稱：「如果不還，要讓你斷手斷
      腳」等語，使申○○心生畏懼而答應每個月交付五千元並
      當場簽立面額五千元之本票八張交付丁○○、李愷洋，事
      後李愷洋每月均開雅哥白色車至申○○住處收取現金五千
      元，並同時歸還面額五千元之本票一張給申○○。迄95年
      2月間，因申○○遲延匯款，元盛中心即於95年2月下旬之
      某日半夜派人到上開屏東縣屏東市申○○住處門口，潑灑
      發臭魚漿及張貼載有「欠債不還、惡性倒債、喪盡天良」
      之告示單，以上開方式恐嚇申○○償還債務。94年6月左
      右，因申○○遲延匯款，元盛中心又於94年9月間由公司
      之人員以電話恐嚇稱：「如果你再不還錢的話，再被我們
      遇到時，就要讓你斷手斷腳」等語，使申○○心生畏懼，
      致生危害於其身體之安全。
（六）徐嘉嬪、Ｈ○、楊富榮受天○○之委託索討二百六十萬元
      之債務，先於94年3月11日駕駛IE-0011車輛前往高雄縣大
      寮鄉○○村○○路一六二號宙○○住處張貼「欠債不還、
      惡性倒債、喪盡天良」之告示單，並於上址騎樓、落地鋁
      門處潑灑發臭魚漿，且留下徐嘉嬪所使用之0000000000電
      話號碼，以上開恐嚇之方式向宙○○索討債務，致生危害
      於其名譽之安全。
（七）庚○○於90年間陸續向友人蕭淑貞借款一百六十七萬元，
      並開立本票予蕭淑貞作為擔保，蕭淑貞乃於94年4月初委
      託丁○○、徐嘉嬪所開設之元盛中心討債，於94年4月元
      盛中心之人員Ｈ○、楊富榮前往庚○○父親周振昌服務之
      鐵工廠討債未果，於94年4月底至94年5月中旬間，周振昌
      工作之鐵工廠即陸續遭元盛中心人員Ｈ○、楊富榮張貼告
      示單載有「欠債不還、惡性倒債、喪盡天良」之告示單、
      潑灑糞便及丟冥紙等共三次，因元盛中心之人員以上開恐
      嚇之方式脅迫償還債務，庚○○因而心生畏懼，遂同意前
      四個月每個月繳一萬元，以後以每個月繳一萬五千元之分
      期付款方式償還，並匯到丁○○第一銀行小港分行之帳戶
      。
（八）緣丁○○於94年6月20日向Ｇ○○之友人「石頭」要債，
      Ｇ○○當場請丁○○寬限數天，並答應由他來處理，經丁○○允諾後，Ｇ○○並於94年6月24日替友人「石頭」攜
      帶一張二萬四千元之支票及現金三千元至元盛中心交給丁○○償還債務，惟因該支票未能及時兌現，徐嘉嬪即於94
      年6月26日向Ｇ○○恫稱：下午二時許前到元盛中心否則
      到伊家中押人等語，使Ｇ○○心生畏懼而前往元盛中心，
      於94年6月26日下午2時許，在元盛中心客廳，丁○○竟與
      徐嘉嬪等人基於共同傷害之犯意出言表示「胸脯不要黑白
      當（台語）」 (意即不要隨便幫人保證）後即與Ｄ○○一
      起出手毆打Ｇ○○頭部、胸部，使Ｇ○○受有頭皮挫傷、
      頭皮血腫、胸部挫傷之傷害，徐嘉嬪在旁喊稱「打呼伊死
      （台語）」（上開傷害部分退併辦，理由詳後），徐嘉嬪
      隨即拿出面額為十二萬元之本票一張，令Ｇ○○在該本票
      後面背書擔保，Ｄ○○並且在旁恐嚇稱：「叫你簽你就簽
      ，不然還要再打」等語，使Ｇ○○心生畏懼而簽下本票擔
      保「石頭」之債務，大約下午二時五十五分許，「石頭」
      拿現金一萬五千元至元盛中心後，丁○○另恐嚇Ｇ○○以
      ：「要當天把錢還出來，不然要準備搬家，否則要抄他全
      家」等語，使Ｇ○○心生畏懼而交付二萬三千元給丁○○
      ，丁○○始將Ｇ○○簽立之十二萬元本票還給Ｇ○○。
（九）即附表一編號九之部分（此部分退併辦，理由詳後）。
（十）即附表一編號十之部分（此部分退併辦，理由詳後）。
（十一）緣丑○○之母親劉素琴因積欠王仁慶貨款而交付發票人
        為丑○○之支票予王仁慶作為擔保，嗣於94年8月間，
        元盛中心丁○○等人持有委託人王仁慶出具之委託書及
        上開支票前往高雄市旗津區○○○路二三八號丑○○家
        中追討未果，遂於94年8月9日前往高雄市旗津區○○○
        路二三八號張貼載有「欠債不還、惡性倒債、喪盡天良
        」之告示單，而且貼了整條路的路燈、電線桿後，旋於
        94年8月、9月間，前往上址潑灑臭魚漿以此方式恐嚇丑
        ○○償還債務，致危害於其安全，而丑○○因心生畏懼
        旋即遷移他處。
(十二)緣丁○○、蔡國欽、Ｄ○○三人因受林和南之委託，持面
      額為三十六萬三千元之支票一張向Ｃ○索取債務，渠等於
      94年7月22日下午二時許，先至Ｃ○位於臺南市○○街五
      六巷四九弄十五號住處，推由蔡國欽以「要以法律途徑及
      黑道方向途徑來解決」（臺語）之言語恐嚇Ｃ○，經Ｃ○
      表示該支票借予酉○○使用後遺失且已經止付，其三人遂
      與Ｃ○共同前往酉○○所經營位於臺南市○○○路○段
      一六二之九號「新龍汽車有限公司」，經酉○○告知該支
      票已遺失，惟丁○○、蔡國欽、Ｄ○○三人仍不顧上情，
      推由蔡國欽以「要以法律途徑及黑道方向途徑來解決」、
      「要讓你和酉○○無法在此立足」、「出了什麼事我們不
      敢保證」（臺語）等言語恐嚇Ｃ○及酉○○，致Ｃ○與酉
      ○○心生畏懼，並危害Ｃ○與酉○○之安全，日後Ｃ○之
      車輛並於94年7月28日遭潑灑膠水及張貼「告示Ｃ○欠錢
      不還、惡性倒債、喪盡天良」之字條，亦致生危害於其安
      全。
（十三）緣Ｅ○○與債權人張滿秀間因貨款關係而開立一張面額
        為七十八萬元之本票，因跳票而未兌現，嗣元盛受委託
        討債後，Ｄ○○先於94年8月8日以電話佯稱要向Ｅ○○
        購買貨物而約出Ｅ○○後，即向Ｅ○○恫稱倘不還款要
        對其家人不利等語，使Ｅ○○心生畏懼，而與蔡國欽於
        同日前往債權人張滿秀之廠房；並於94年8月10日，Ｄ
        ○○向Ｅ○○恐嚇稱：「不簽可以，等著斷手斷腳回去
        」等語，使Ｅ○○心生畏懼，在張滿秀廠區簽下一張還
        款協議書交給丁○○、Ｄ○○。嗣Ｅ○○仍無力還款，
        由Ｄ○○、Ａ○○、黃德隆連續自94年9月24日、94年
        12月5日、95年1月12日、95年1月25日、95年2月11日、
        95年2月18日止，駕駛IE- 0011號自用小客車，前往高
        雄市三民區○○○路九五巷二一弄三號Ｅ○○、黃○○
        住所，在Ｅ○○家中鐵捲門、牆面與大門張貼內容載有
        「告示欠錢不還、惡性倒債、喪盡天良」之告示單，潑
        灑發臭魚漿、以不詳之尖銳器具毀損機車坐墊致機車坐
        墊皮面毀損而皮面不堪使用（毀損部分未據告訴)，渠
        等並於95年2月18日駕駛IE-0011號自用小客車，在上址
        鐵捲門、大門、地面、二樓等潑灑黑色柏油及並以快乾
        膠滴入鎖孔而毀損門鎖至不堪使用 (毀損部分未據告訴
        )等，以加害名譽、財產之事加以恐嚇，使Ｅ○○、黃
        ○○心生畏懼，致生危害於Ｅ○○、黃○○名譽、財產
        之安全。
（十四）緣戊○○之子吳文富開立發票人為戊○○，金額為一百
        萬元之支票予呂冬梅，嗣呂冬梅委託元盛中心討債，於
        94 年8月間丁○○率同Ｄ○○、李愷洋、徐文岳至戊○○位於高雄縣旗山鎮（址詳卷）之家門口，由丁○○向
        戊○○恐嚇稱：「不還錢就要抓去活埋」等語，而於95
        年2月6日，丁○○至戊○○位於高雄縣旗山鎮○○街（
        址詳卷）之家中張貼內容載有「告示欠錢不還、惡性倒
        債、喪盡天良」之告示單，致生危害於戊○○之安全，
        而丁○○等人並且於95年2月6日在戊○○家中鐵門潑灑
        柏油及發臭魚漿，致門鎖遭損壞，而不堪使用（毀損部
        分業經告訴）。
（十五）癸○○於92年間因積欠楊成發貨款而使用上游廠商的支
        票背書擔保而交付予楊成發，於94年11月底間元盛中心
        丁○○等人受委託討債未果，即於94年12月2日到高雄
        市三民區○○○街一三四號門口張貼內容載有「告示欠
        錢不還、惡性倒債、喪盡天良」之告示單，以上開恐嚇
        之方式脅迫癸○○償還債務，而癸○○依所留名片上的
        行動電話0000000000回電答應每月還五千元，惟於95
        年2月初間，因癸○○遲延匯款，所持有之0000000000
        即接獲元盛中心男性員工電話，恐嚇稱：「你如果不還
        錢，你試看看（意思要對癸○○不利）」等語，繼之，
        丁○○即率同丙○○於95年3月23日凌晨至癸○○之住
        處門口，潑灑發臭魚漿及張貼載有「欠債不還、惡性倒
        債、喪盡天良」之告示單，以加害身體、名譽之事恐嚇
        癸○○，使其心生畏懼，致生危害於癸○○之身體、名
        譽之安全，癸○○不得不於同年三月底向人借錢匯款予
        丁○○償還之。
（十六）丁○○於92年間受案外人邱平良委託向己○○討債，而
        於93年、94年間，先由Ｈ○、楊富榮二人前往高雄市○○街38號覓得己○○之母親，嗣Ｈ○、楊富榮離職後，
        由黃德隆與陳文水、Ａ○○（小鄭）於94年12月15日、
        95年1月9日，前往高雄市○○區○○路276號張貼內容
        載有「告示欠錢不還、惡性倒債、喪盡天良」之告示單
        ，並潑灑發臭魚漿，丁○○等以上開恐嚇之方式脅迫己○○償還債務，致生危害於其安全。
（十七）案外人邱德聖93年11月間委託元盛中心討債，初由Ｈ○
        、楊富榮覓得宇○○之住處，宇○○之父親並表示其兄
        弟二人均已入獄等語，嗣Ｈ○、楊富榮二人離職，即由
        黃德隆與陳文水、Ａ○○ (小鄭)駕駛車牌號碼IE-0011
        號之汽車，於94年12月17日，前往高雄縣鳳山市○○街
        160巷31號，張貼內容載有「告示欠錢不還、惡性倒債
        、喪盡天良」之告示單，於95年3月17日潑灑發臭魚漿
        等方式，丁○○等以上開方式恐嚇宇○○，致生危害於
        其安全。
（十八）93年初間，丁○○與一名元盛中心員工持委託書及支票
        影本到乙○○位於高雄市○○○路（址詳卷）家，經乙○○允以每個月償還五千元後按月匯款至元盛中心第一
        銀行小港分行帳戶，迄94年10月初，因乙○○遲延還款
        ，丁○○即與黃德隆、Ａ○○駕駛車牌號碼IE-0011 號
        之汽車，於94年12月23日凌晨3時許，到上開中華五路
        乙○○家門口潑灑臭魚漿及並張貼載有「欠債不還、惡
        性倒債、喪盡天良」之告示單，而以此恐嚇之方式脅迫
        償還債務，而使乙○○續於95年1月還款。
（十九）元盛中心受債務人委託向郭明鴻討債後，即由黃德隆與
        Ａ○○於94年12月27日前往高雄市苓雅區○○○路135
        號郭明鴻住處，由Ａ○○貼載有「欠債不還、惡性倒債
        、喪盡天良」之告示單、黃德隆以潑灑發臭魚漿等方式
        ，以上開恐嚇之方式逼使郭明鴻還款，致生危害於郭明
        鴻之安全。
（二十）丁○○與二名男子於95年2月20日、21日，前往高雄市
        三民區○○○路八八一號郭佩蓉家中出示委託書及本票
        影本討債，經郭佩蓉向丁○○等人表示因參加綽號「榮
        哥」之人（即子○○）的互助會而開立本票給「榮哥」
        ，然因「榮哥」倒會，伊實際上並未積欠票款。丁○○
        仍枉顧此情，於92年2月、3月間前往郭佩蓉之父辰○○
        、母巳○○○之住處討債並找尋郭佩蓉前後共約七次未
        果，丁○○、丙○○即於95年3月4日、95年3月20日等
        ，在上址辰○○住處大門及大樓電梯門、樓梯口牆壁處
        張貼內容載有「告示欠錢不還、惡性倒債、喪盡天良」
        之告示單，繼之，並於95年3月31日晚上，丁○○、丙○○、子○○與一不詳姓名之人至上址樓梯口欲攔郭佩
        蓉，巳○○○隨即以電話通知郭佩蓉，四人見其尋人未
        果乃向辰○○、巳○○○恐嚇稱：「如果郭佩蓉沒出來
        處理債務，要將家中的小孩抱走並拿刀殺郭佩蓉」等語
        ，以上開方式恐嚇郭佩蓉、辰○○、巳○○○等人，使
        其等心生畏懼，致生危害於生命、身體、名譽、財產之
        安全。
（二一）即附表一編號二一之部分，此部分退併辦，理由詳後。
（二二）丁○○因受林居何之委託向亥○○討取債務，先由丁○○及二名姓名年籍均不詳之成年男子，於95年2月20日
        下午四時許，前往亥○○之母Ｂ○○位於屏東縣竹田鄉
        ○○村○○路三一號住處，未經許可擅自侵入其住宅 (
        無故侵入住宅部分退併辦，理由詳後)，適亥○○不在
        ，丁○○即向Ｂ○○表示要其於一個星期內處理好亥○○所積欠之債務，並交付「元盛財務管理顧問中心」名
        片（其上記載法律顧問沈志祥律師）一張予Ｂ○○，嗣
        後以「若在一星期內未處理好亥○○所積欠之債務，後
        果自行負責，如被殺、砍、剁那你們負責」等語恐嚇Ｂ
        ○○；復於次日張貼多張「告示亥○○欠錢不還、惡性
        倒債、喪盡天良」字樣之海報在Ｂ○○上揭住處大門與
        二旁電線桿上；又於同月23 日凌晨二時十二分許，由
        丙○○等人，丟棄一包具有惡臭味之魚漿至前開住處；
        繼而於同年3月14日下午四時二十七分許，丁○○、林
        宜遠、黃正忠與丙○○等人，駕駛車牌號碼IE-0011號
        之自小客車至上開住處，再次在上開住處大門及附近電
        線桿上張貼上開海報，並推由丁○○以「我要殺你、要
        砍、要剁」等語恐嚇Ｂ○○，致Ｂ○○心生畏懼，並致
        生危害於Ｂ○○之安全。
（二三）嗣於95年4月6日警方持本院所核發之搜索票，在高雄市
        小港區○○街六八巷九號元盛中心當場查獲丁○○所有
        如附表二所示之物。
      理    由
壹、有罪部分：
一、證據能力方面：
    按被告以外之人於審判外之言詞或書面陳述，除法律有規定
    者外，不得作為證據；被告以外之人於偵查中向檢察官所為
    之陳述，除顯有不可信之情況者外，得為證據。刑事訴訟法
    第一百五十九條第一項、第一百五十九條之一第二項分別定
    有明文。查本件證人即如附表一所示之被害人午○○等人在
    警詢時之陳述，不得作為證據，且共犯徐嘉嬪、Ｈ○、Ｄ○○、劉美伶、徐文岳、陳文水、黃德隆、Ａ○○、林宜遠、
    黃正忠等人在警詢時所為之供詞，亦屬審判外之陳述，不得
    作為本件被告丁○○犯行之證據；惟證人即如附表所示之被
    害人午○○等人及共犯徐嘉嬪、Ｈ○、Ｄ○○、劉美伶、徐
    文岳、陳文水、黃德隆、Ａ○○、林宜遠、黃正忠等人在檢
    察官偵查中所為具結之證詞，均無顯有不可信之情況，自得
    作為證據。
二、經查，被告丁○○之上開犯行，有以下證據可證：
(一)、犯罪事實二、(一)之部分：
    １、被告丁○○供稱：我記得午○○這件告示單是請外務人
        員去貼的，我當時是持麥克風在他們巷子口，喊說「欠
        債不還」等語（見95偵10572號卷第270頁）。
    ２、證人即被害人午○○證稱：貼單的人都是半夜來的，在
        92年6月1日開始先在我家投警告單，之後就在我家門口
        貼告示單，貼了整扇門，我沒有被潑魚漿，也沒有被打
        電話恐嚇等語（95偵10572號卷第110頁）。
    ３、並有告示單照片一張附卷在稽（見同上偵查卷第114頁
        背面)。
(二)、犯罪事實二、(二)之部分：
    １、被告丁○○供稱：公司是由我指示以貼告示單及潑魚漿
        之方式逼債務人出面和解，員工催討回來規定要填寫「
        委託事項紀錄表」；並未以潑機油、油漆、柏油或恐嚇
        等行為催收，甲○○委託事項紀錄表中的「黑油伺候」
        代表貼單，我有和外務人員去屏東貼二次單等語（見95
        偵10572號卷第270頁、高雄市政府警察局刑案偵查卷二
        第12、13頁)。
    ２、證人即被害人甲○○證稱：我欠蘇萬國錢，蘇萬國委託
        元盛中心來討債，當初我與先生有到元盛中心商談如何
        還款，我們回來後，家裡就被貼單子，大概是在92年2
        月份左右，還有潑紅色油漆等語（95偵10572號卷第112
        頁）。
(三)、犯罪事實二、(三)之部分：
    １、被告丁○○供稱：這件第一次我有去，但沒有和解，第
       二次我也有去，就和解了，而93年那一次我沒有去，應
       該是外務去的，95年2月3日那次我沒有去，我去的那次
       他們已搬家了，95年3月9日我沒有去Ｆ○○家貼告示單
       等語（95偵10572號卷第271頁）。
    ２、證人即被害人Ｆ○○證稱：因丁○○來我家留有名片，
        所以我才認識丁○○，我兒子欠人家三十三萬元，請我
        開一張三十三萬元的本票給他使用，後來我兒子告訴我
        那是賭債，但是他們來貼單及恐嚇，非常的兇，我老婆
        就是這樣子擔心害怕而於94年2月往生了，所以我後來
        答應每個月還三千元，是匯款至第一銀行小港分行丁○○之帳戶，還有還一筆五萬元的，當時大門和馬路都被
        貼單，而於95年2月初，我因住院無法匯款，元盛中心
        的人就到我家，丁○○問我要不要還，他旁邊有一名男
        子還恐嚇我如不還錢要把我丟下山崖，我的門上有被油
        漆寫上「不還」二字等語（95偵10572號卷第153、154
        頁）。
(四)、犯罪事實二、(四)之部分：
    １、被告丁○○供稱：95年農曆年前，戌○○家被潑魚漿是
        外務去的（95偵10572號卷第271頁）。
    ２、證人即被害人戌○○證稱：我因為欠錢被利用當人頭申
        請支票簿，93年4月間有四名男子自稱是元盛中心的人
        拿名片及我開立的支票到我家討債，因那段時間我生病
        住院，我家人就沒理他，之後家裡就常接到討債電話，
        家門口被人貼告示單，半夜以酒瓶丟大門，我因害怕而
        搬家，但於95年農曆過年前家門口又遭人潑灑屍臭液體
        及貼告示單，而在93、94年間只有元盛中心的人要要過
        錢等語（95偵10572號卷第194頁）。
    ３、並有「元盛財務管理顧問公司董事丁○○」之名片一張
        在卷可稽（見95偵10572號卷第198頁）。
(五)、犯罪事實二、(五)之部分：
    １、被告丁○○供稱：這件是外務去的，好像是陳文水去的
        ，員工有去貼單、潑魚漿等語（見95偵10572號卷第272
        頁、95偵13337號卷第9頁附警詢筆錄）。
    ２、證人即被害人申○○證稱：我的友人李有章，以我的名
        義偷開一張四萬元本票去借錢，直至93年12月28日有名
        男子自稱是元盛中心員工，持委託書及本票來要債，我
        們雙方協調每個月還五千元並由我當場簽立8萬5仟元的
        本票，元盛中心之後就每月有人到我家收款五千元，但
        於95年2月間我收入不定暫時無法還款，元盛中心就於
        95年2月間某日半夜到我家門口潑有屍臭味的液體及張
        貼告示單，於翌日中午元盛中心有一名女子打電話問我
        何時還款，因我當時不在，電話是我母親接聽，我母親
        有質問她為何在我家潑液體及張貼告示單，該女子承認
        是他們公司所為，目的就是要我趕快還錢，94年6月間
        因沒有再繳錢，所以94年9月間有一名該公司男子打電
        話到我家恐嚇我說如果不還錢，讓他們遇到要讓我斷手
        斷腳，李愷洋就是開一部雅哥的車子到我家討債的元盛
        公司人員等語（見95偵10572號卷第173、174頁)。
(六)、犯罪事實二、(六)之部分：
    １、被告丁○○在警詢時供稱：公司是由我指示以貼告示單
        及潑魚漿之方式逼債務人出面和解，員工催討回來規定
        要填寫「委託事項紀錄表」，並未以潑機油、油漆、柏
        油或恐嚇等行為催收，94年3月31在高雄縣大寮鄉○○
        路一六二號宙○○住處毆打及毀損被害人宙○○、未○○、壬○○、玄○○等人，是Ｈ○、楊富榮、徐嘉嬪去
        的等語 (見高雄市政府警察局刑案偵查卷二第12、15頁
        )。
    ２、被告在檢察官偵查中供稱：這次我沒有去，是Ｈ○、楊
        富榮載天○○夫妻去宙○○住處，但是因為之前我們貼
        單貼錯了，Ｈ○及楊富榮貼得整個村都是，所以宙○○
        就準備人在那裡，後來徐嘉嬪就跟著去，發生事情的時
        候，徐嘉嬪有打電話跟我講，我就打電話報警等語（見
        95 偵10572號卷第173、174頁)。
    ３、被告在本院移審訊問時供稱：宙○○的事情，是外務去
        貼單，他們不知道怎麼回事，就自動打電話跟我說要去
        談和解，後來我們的人先被人家打，不是我們先打人家
        ，而且是我去報案的 （見本院卷一第四二頁）。
    ４、證人即共犯徐嘉嬪在檢察官偵查中具結證稱：93年3月
        31日我與楊富榮、Ｈ○及二名債權人前往大寮鄉○○路
        一六二號，我們在談的過程，衝進來一堆人，潘繼宗是
        他們自己人打到的等語（見95偵10572號卷第33)。
    ５、證人即共犯Ｈ○在檢察官偵查中具結證稱：我有跟楊富
        榮到大寮鄉○○路一六二號貼單，當時並留有電話號碼
        及留下名片，但沒有潑魚漿、打鉛彈等語（見95偵1333
        7號卷第85頁)。
(七)、犯罪事實二、(七)之部分：
    １、被告丁○○供稱：我記得這件，丟冥紙是外務提議的，
        這件是員工去貼單、潑糞便、丟冥紙，但是沒有恐嚇他
        們等語（見95偵10572號卷第272頁、95偵13337號卷第
        7頁附警詢筆錄）。
    ２、證人即被害人申○○證稱：我於90年間向蕭淑偵借款共
        167萬元而開立本票，直到94年4月中旬，有二名男子自
        稱是元盛中心員工，持委託書及本票到我父親周振昌的
        鐵工廠找我討債，因我不在，他們留下聯絡電話就離開
        了，因我當時無力還債，所以就沒理他們，於94年4月
        底至94年5月中旬，我父親的鐵工廠遭元盛中心人員貼
        告示單，告示單上寫「欠錢不還、惡性倒債、喪盡天良
        」及潑糞便、灑冥紙等共三次，我不得已出面與元盛公
        司協調還債事宜，我們雙方協調我每月還款一萬元，我
        於94年9月起開始匯款到第一銀行小港分行丁○○的帳
        戶，除了元盛中心以外沒有其他討債公司向我們討債等
        語 (見95偵10572 號卷第207頁)。
(八)、犯罪事實二、(八)之部分：
    １、被告丁○○供稱：公司是由我指示以貼告示單及潑魚漿
        之方式逼債務人出面和解；員工催討回來規定要填寫「
        委託事項紀錄表」；並未以潑機油、油漆、柏油或恐嚇
        等行為催收，94年6月26日Ｇ○○並未至公司，但他以
        前去過，我是向Ｇ○○跟「石頭」買毒品，石頭他開口
        向我借六萬元，石頭後來還不出來，Ｇ○○就說他代為
        處理，因為他們逃債，後來被我找到我很生氣，所以我
        才打Ｇ○○。因為Ｇ○○有擔保，而且簽十二萬元本票
        是我叫他簽的，後來我本票有還他等語 (見95偵10572
        號卷第12、15、273頁)。
    ２、證人即共犯Ｄ○○具結證稱：我於94年4月至94年8月在
        元盛公司擔任外務工作，外務是早上去公司，公司的黑
        板會註明催討項目，就依據黑板資料請債務人還錢，另
        外再依據丁○○、徐嘉嬪提供債務人資料在外尋找債務
        人，元盛中心的老闆是丁○○，徐嘉嬪是老板娘，我曾
        與蔡國欽、李愷洋擔任外務，劉美玲擔任會計，Ｈ○我
        見過二次，聽老闆說他也是外務，丁○○及徐嘉嬪會將
        債務人的資料提供外務人員，外務人員再去尋找及催收
        ，如果丁○○與債務人談的不愉快，就叫我們外務人員
        到被害人住處貼告示及丟魚漿或潑油漆，94年7月丁○○叫我到公司，我回到公司就看到那名被害人，然後丁○○跟他說話，說到一半就踹被害人，原本丁○○還要
        拿棍子打，但被我搶下來。我只知道被害人姓顏，我沒
        有打被害人，十二萬元本票是徐嘉嬪叫被害人簽的，是
        丁○○向被害人講當天要錢拿出來不然就準備搬家，我
        只有在旁邊看等語（見臺灣高雄地方法院檢察署94年度
        他字第6818號卷第135至137頁)。
    ３、證人即共犯劉美伶具結證稱：94年6月26日當日是假日
        沒上班，是在上班時聽Ｄ○○說他們在公司跟客人發生
        糾紛並吵架，我在任職期間聽到外務講，有到債務人家
        中，與債務人發生爭吵及毆打，還有一次就是Ｇ○○那
        一次，我沒有分配外務工作，這部分是丁○○及徐嘉嬪
        負責等語（見臺灣高雄地方法院檢察署94年度他字第68
        18號卷第154頁）。
    ４、證人即共犯徐文岳具結證稱：Ｇ○○被打那天我是去元
        盛中心找丁○○泡茶，當天丁○○在打一個中年人，但
        我沒有出手打人，是丁○○與另一名男生出手的，我看
        到丁○○打被害人後，約十分鐘後我就離開了等語（見
  95 偵10572號卷第58頁）。
（九）、犯罪事實二、（九）之部分：（此部分退併辦，理由詳
        後）。
（十）、犯罪事實二、（十）之部分：（此部分退併辦，理由詳
        後）。
（十一）、犯罪事實二、（十一）之部分：
    １、被告丁○○供稱：我對丑○○沒印象，這件我不知道等
        語（見95年度偵字第10572號卷第274頁）。
    ２、證人即被害人丑○○證稱：我將我的票交給我母親使用
        ，我母親欠王仁慶錢，他們來我家找到我後，就到我家
        門口貼告示單，說我欠錢不還，喪盡天良，而且貼了整
        條路的路燈、電線桿，後來他們就來潑一種很臭的東西
        ，潑了二次，但是他們沒有潑油漆等語（見95年度偵字
        第10572號卷第111頁）。
(十二)、犯罪事實二、(十二)之部分：
    １、被告丁○○供稱：94年7月22日我帶Ｄ○○、蔡國欽前
        往臺南市○○街五六巷四九弄十五號向Ｃ○索債，而Ｃ
        ○帶我們前往臺南市○○○路○段一六二之九號酉○○
        的汽車公司商討還款事宜，Ｃ○住處之告示是Ｄ○○於
        94 年7月28日21時所張貼，但並未潑油漆及恐嚇，酉○○有向我們坦承他的過失，願意用支票金額的二成來解
        決，之後我們離去，我向委託人林和南詢問是否願意接
        受，但委託人不願意，之後的事情我就不知情，94 年7
        月28日23時許我與Ｄ○○、蔡國欽去臺南市○○街五六
        巷四九弄十五號找Ｃ○討債的，單子是Ｄ○○貼的等語
        （見高雄市政府警察局偵查卷一第55、56頁，卷二第16
        頁，95偵字第10572卷第27、274頁，南縣警三偵字第78
        8號卷第3、4頁、94偵字第13298卷第19頁）。
    ２、證人即共犯Ｄ○○證稱：我與丁○○及蔡國欽一起到臺
        南市○○街五六巷四九弄十五號找Ｃ○二次，第一次是
        94年7月中旬，第二次是一、二個禮拜後以白膠漆在牆
        壁及車子上張貼三、四十張告示單，然後就離開了，丁○○及蔡國欽到酉○○家中放話要以黑道方式解決，我
        們張貼三、四十張告示單在大門，我們所做的是去貼告
        示單、丟魚漿、快乾及噴漆都是丁○○及徐嘉嬪指示我
        們做的等語（見臺灣高雄地方法院檢察署94年度他字第
        6818號卷第138、139頁）。
    ３、證人即被害人Ｃ○證稱：94年7月23日14時，自稱元盛
        公司人員丁○○及另二人到我家聲稱受託代索討三十六
        萬三千元，要我還錢，其中一人蔡國欽說若不還錢就要
        用黑道方式處理，後來即接到數通對方打來的恐嚇電話
        ，如不還錢要讓我無法繼續住下去，出了什麼事無法保
        證等語（見94偵13298卷第18、37頁）。
    ４、證人即被害人酉○○證稱：是Ｃ○與被告等三人到我公
        司討債，叫我一定要還錢，過幾天他們就到我公司張貼
        欠錢不還之紙條，他們說不要讓我們立足，出了什麼事
        他們不敢保證等語（見94偵13298卷第18、37頁）。
（十三）、犯罪事實二、（十三）之部分：
    １、被告丁○○供稱：我對Ｅ○○、張滿秀沒印象，我沒有
        恐嚇Ｅ○○，Ｅ○○家的告示單是公司去貼的，是誰貼
        的我不清楚，但我沒有去貼等語（見95偵字第10572卷
        第274、275頁）。
    ２、證人即被害人Ｅ○○證稱：伊在警詢時所述皆實在，自
        94年8月開始，他們一開始是用電話約我出去，他們就
        表明是元盛的人，我跟他們解釋跟張滿秀的關係，他們
        就帶我到張滿秀的工廠，二天後就是94年8月10日，在
        張滿秀的工廠，對方要求我簽一份協議書，我在張滿秀
        的工廠表示我沒有必要簽協議書，但對方表示若不簽，
        等著斷手斷腳回去，我因害怕而簽協議書，之後再隔二
        、三天後就開始有被貼告示單，再之後就被潑像大便的
        東西及柏油，我的機車座墊被割開，而且當天大門的鎖
        孔還被用快乾封起來，以致大門無法打開（見95偵字第
        10572卷第136頁）。
（十四）、犯罪事實二、（十四）之部分：
    １、被告丁○○供稱：我對戊○○有印象，但他一毛錢都沒
        還，我有去戊○○的家，我去的時候，他兒子是警察，
        是他兒子約我過去的，但貼單及潑魚漿，不是我去的（
        見95偵字第10572卷第275頁）。
    ２、證人即被害人戊○○證稱：我兒子在外欠賭債，開了很
        多票，有一些流到元盛中心，不過是一位呂姓女子，將
        票交給元盛中心的，他們來我家二次，我家的鐵門被柏
        油及臭液體潑到，鐵門被柏油潑到所以門鎖就壞了，被
        那種很臭的東西潑到，門的接縫都生了很多黴菌，清都
        清不掉，他們有四個人到我家，一個在巷口把風，三個
        到我家門口，他們問我有欠誰錢，我說沒有，他們就把
        本票拿出來，我看了是我的本票沒錯，站在巷口的那個
        人聽我說沒有錢，就說不還錢就要抓我去活埋等語（見
        95 偵字第10572卷第76頁）。
（十五）、犯罪事實二、（十五）之部分：
    １、被告丁○○供稱：我對癸○○有印象，這件是丙○○去
        貼單的，我沒有去，這件在貼完告示單後隔天，癸○○
        就委託幫派出來談和解，之後每個月還一萬元，然後再
        改為五千元，之後又改為三千元等語 (見95偵字第1057
        2卷第275頁)。
    ２、證人即被害人癸○○證稱：94年11月間元盛中心人員到
        我家門口貼告示單，單上寫「欠錢不還、惡性倒債、喪
        盡天良」，貼到整個門都滿了，我隔二、三天打電話跟
        該公司人員聯絡約當面協商還債事宜，而我們雙方協議
        每個月還五千元，但於95年2月間，我沒有匯款，結果
        在95年3月23日凌晨家門口被人潑有屍臭味的液體及貼告
        示單，我因害怕而向人借錢繼續匯款，95年3月間我有
        接到元盛中心人員的電話，恐嚇我說如果不還錢，就要
        對我不利，丁○○就是帶三名員工來向我討債的元盛中
        心人員，除此以外並沒有其他討債公司來向我要過錢等
        語（見95偵字第10572卷第193、194頁）。
（十六）、犯罪事實二、（十六）之部分：
    １、被告丁○○供稱：94年12月15我沒有去高雄市○○路
        276號向己○○催討債務，這件潑魚漿不是我指派的，
        但魚漿是我提供的，因為公司的運作就是這樣等語（見
        95偵字第10572卷第276頁）。
    ２、證人即共犯陳文水證稱：94年12月15日中午有去高雄市
        ○○路二七六號找己○○，當天我有去貼單，我沒有潑
        油漆，因為我有朋友在己○○那裡當會計等語（見臺灣
        高雄地方法院檢察署94他6818號卷第148頁）。
    ３、證人即共犯黃德隆證稱：我們去高雄市○○路二七六號
        二、三次，是陳文水貼單，有一次是我跟小鄭潑魚漿，
        我們沒有潑柏油等語（見臺灣高雄地方法院檢察署94他
        6818號卷第143頁）。
（十七）、犯罪事實二、（十七）之部分：
    １、被告丁○○供稱：宇○○、地○○是公司催討對象之一
        ，94年12月17日是外務去高雄縣鳳山市○○街十六巷三
        一號找宇○○討債，我去的時候已經看到潑灑油漆及玻
        璃打破了，但不是我做的等語（見95偵10572卷第16頁
        附警詢筆錄、高雄市政府警察局偵查卷二第十七頁）。
    ２、證人即共犯陳文水證稱：我記得於94年12月初到高雄縣
        鳳山市○○街一六○巷三一號找宇○○一次，但是沒有
        找到他，後來丁○○有交代我們要去貼單及舞弄（就是
        貼單、潑魚漿、潑油漆），但我沒有去，我在12月底就
        離職了等語（見臺灣高雄地方法院檢察署94他6818號卷
        第148頁）。
    ３、證人即共犯黃德隆證稱：我們去高雄縣鳳山市○○街一
        六○巷三一號二、三次，是陳文水貼單，有一次我跟小
        鄭潑魚漿及油漆，是丁○○及徐嘉嬪指示的，油漆也是
        他們提供的等語（見臺灣高雄地方法院檢察署94他6818
        號卷第143頁）。
（十八）、犯罪事實二、（十八）之部分：
    １、被告丁○○供稱：94年12月23當日我沒去乙○○住處，
        是員工去的，只是貼單、潑魚漿而已，戴帽子的是小鄭
        ，拿垃圾袋的是黃德隆，另一位是電梯乘客，不是我，
        當天去的員工有黃德隆、Ａ○○等語（見95偵10572卷
        第26、27頁、95偵13337號卷第9頁附警詢筆錄）。
    ２、我們去高雄市前鎮區○○○路九九一巷五號十二樓之一
        共二次，陳文水雖有去但是去找他母親，而有二次是我
        與小鄭潑油漆及魚漿，乙○○只還了一期等語（見臺灣
        高雄地方法院檢察署94他6818號卷第144頁）。
    ３、證人即共犯Ａ○○證稱：94年12月23日我或黃德隆有到
        高雄市○○○路九九一巷五號十二樓之一貼單子，潑魚
        漿是黃德隆所為等語（見臺灣高雄地方法院檢察署94他
        6818號卷第178頁）。
    ４、證人即被害人乙○○證稱：我於85年間開立三十萬元的
        支票向一名自稱董太太的女子週轉現金，直到93年間有
        二名男子自稱元盛中心人員，持委託書及支票到我家討
        債，雙方協調每個月還五千元，匯款到第一銀行小港分
        行丁○○帳戶，但於94年10月間，我手頭較緊暫時無法
        付款，元盛中心人員於94年12月23到我住處（高雄市○○○路九九一巷五號十二樓之一）門口潑有屍臭味液體
        及張貼告示單，我隔天打電話到元盛中心質問，該公司
        員工說是因我未按時匯款又不接電話才會如此做，我因
        害怕於95年1月初又開始匯款，丁○○就是拿委託書來
        找我還錢的人等語 （見95偵10572卷第181、182頁）。
(十九)、犯罪事實二、(十九)之部分：
    １、被告丁○○供稱：我不清楚94年12月27日是誰去郭明鴻
        住處潑柏油的，我對郭明鴻沒有印象等語（見95偵1057
        2 卷第27、276頁）。
    ２、證人即共犯黃德隆證稱：94年12月27日我與小鄭到高雄
        市○○○路一三五號去潑油漆及魚漿等語（見臺灣高雄
        地方法院檢察署94他6818號卷第144頁）。
    ３、證人即共犯Ａ○○證稱：94.12.27我有去高雄市○○○
        路一三五號貼單子，潑魚漿是黃德隆所為等語（見臺灣
        高雄地方法院檢察署94他6818號卷第178頁）。
（二十）、犯罪事實二、（二十）之部分：
    １、被告丁○○供稱：我有打電話給委託人子○○，郭佩蓉
        與委託人對質後承認自己有欠錢，而且要求一星期的時
        間處理，而一星期後我去找他就找不到了，這件可能是
        丙○○貼單的，我沒有恐嚇辰○○與巳○○○，95年3
        月31日晚上我有在場，當時有我、子○○與丙○○在場
        等語（見95偵10572卷第276、277頁）。
    ２、證人即被害人郭佩蓉證稱：我曾因合會關係開立金額為
        十四萬一千元的本票給「榮哥」，元盛中心就是拿本票
        和委託書來找我，說給我二個禮拜準備十四萬元，因我
        在外工作很晚回去，所以沒有遇到，我父親辰○○、母
        親巳○○○有告訴我元盛中心的員工到我家找我要債約
        七次，95年3月1日我回到我父母住處，發現住處大門及
        電梯門口張貼告示單貼的滿滿都是，93年3月31日元盛
        公司四名員工到我家樓梯口攔我，並向我父母恐嚇如果
        我不出來解決債務要將我未滿二歲的小孩抱走，並揚言
        要拿刀殺我，我從那天起即不敢回家，家人連夜將父母
        遷往桃園躲避等語（見95年偵字第10572號卷第174、17
        5 頁）。
（二一）、犯罪事實二、（二一）之部分：退併辦，理由詳後。
（二二)、犯罪事實二、（二二）之部分：
    １、被告丁○○在警詢時供稱：我有於95年2月22日下午四
        時許，與林宜遠、丙○○、黃正忠前去屏東縣竹田鄉○○路三一號向亥○○收債，並在亥○○住處四周及電線
        桿張貼海報，內容為：「亥○○惡性倒債、喪盡天良、
        欠錢不還」，當天我們並未恐嚇Ｂ○○，亦未進入其住
        處，我們公司有郵寄一張明信片，內容是通知亥○○領
        貨，目的是騙其出面處理債務，我們有於95年3月14下
        午三時許駕駛車號IE-0011號小客車前去催收，但未有
        恐嚇行為，但有與Ｂ○○發生口角，Ｂ○○可能誤會我
        要殺死他等語（見屏東縣警察局潮洲分局警卷第5至7頁
        ）。
    ２、被告丁○○在檢察官偵查中供稱：元盛中心的登記負責
        人為徐嘉嬪，實際為我與徐嘉嬪二人負責，我有去過亥
        ○○家二次；第一次是以快遞名義，Ｂ○○有出來，Ｂ
        ○○要我們進去，但Ｂ○○叫我們不要再來了，當天沒
        有貼海報，隔幾天我們公司人員有去貼海報，第二次我
        們去Ｂ○○家附近電線桿及他家大門貼海報，約貼了八
        十張，95年3月14日當日有與Ｂ○○言語衝突，但未恐
        嚇她，亦未丟棄排泄物；去Ｂ○○家是由我帶頭等語（
        見臺灣屏東地方法院檢察署95偵2214號卷第47至49頁）
        。
    ３、證人即共犯徐嘉嬪證稱：我僱用丁○○等四人前去收取
        債款，共四次，第一次是投快遞單，第二次是2月20日
        Ｂ○○說要領快遞單，第三、四次是去貼海報，我指示
        丁○○等人張貼廣告及問亥○○的朋友確定他還居住該
        地，也會詢問鄰居是否居住該地，未指示丁○○恐嚇或
        進入Ｂ○○家；林宜遠、黃正忠、丙○○出去主要是丁○○之指示等語（見臺灣屏東地方法院檢察署95偵2214
        號卷第34至35頁)。
    ４、證人即共犯林宜遠證稱：當天95年3月14日是我、丁○○、黃正忠、丙○○前去收債，當時我們都有張貼海報
        在Ｂ○○家鐵門上，海報內容是「欠錢不還」，沒聽到
        有說恐嚇話語等語（見臺灣屏東地方法院檢察署95偵22
        14號卷第35至36頁）。
    ５、證人即共犯黃正忠證稱：當天有與丁○○等人前去討債
        ，我是站在外面，我們四人都有貼海報在電線桿上，海
        報內容是「欠債不還」等語（見臺灣屏東地方法院檢察
        署95偵2214號卷第36頁）。
    ６、證人即共犯黃正忠證稱：當天95年3月14日有到亥○○
        家收帳，Ｂ○○跟我們說「你們為何丟排泄物」，（脫
        口而出說）那應該是魚漿等語（見臺灣屏東地方法院檢
        察署95偵2214號卷第37頁）。
    ７、證人即被害人Ｂ○○證稱：94年2月20日下午快五點時
        ，丁○○等人進入我家，一位叫門的進入客廳，因我家
        大門有關但沒鎖，他們自行開門進來，之後丁○○說我
        門沒關就自行進來了，他們三個都進來，當時只有我一
        人在家，丁○○要我處理債務，否則後果就自行負責，
        他們對我說「要殺、要剁、要剮」，隔了二天的上午，
        門前電線桿、花圃等處被貼有字條幾張，23日則有貼紙
        、丟髒東西，95年3月14日丁○○等人來了二次在電線
        桿張貼「亥○○欠錢不還、惡性倒債、喪盡天良」之字
        條等語（見臺灣屏東地方法院檢察署95偵2214號卷第37
        頁）。
（二三）被告丁○○亦供稱：我差不多已休息一年的時間，這段
        時間我在戒除藥癮，因為公司缺人，所以才又開始工作
        。我有時候會出去從事討債工作，元盛中心聘請員工由
        我決定，公司討債方式為貼告示單及潑臭魚漿，大蛋糕
        、海陸大餐、水扁好湯、大魚大肉、石頭點心、大餐、
        全餐都是指潑灑魚漿，貼告示單、舞弄也是貼單，死人
        紙有可能是冥紙之意；元盛中心的實際負責人是我，94
        年間我有僱用Ｈ○、徐文岳、黃德隆、陳文水、楊富榮
        、Ｄ○○、李愷洋、Ａ○○、蔡國欽和會計張瓊尤、劉
        美伶，「委託事項紀錄表」所寫的「大蛋糕、海陸大餐
        、快乾、點子腳、黑油、水  扁好湯、大魚大肉、石頭
        點心、死人紙、舞、舞弄、大餐、全餐」都是代表丟臭
        魚漿，我指示員工丟臭魚漿是為了逼債務人出面和解，
        公司員工的交通工具為車號IE-0011這部車，公司所潑
        灑之魚漿是我叫魚販從魚市場載回來的，0000000000、
        0000000000是公司在使用，約兩年了，0000000000是徐
        嘉嬪使用一、二年了，我們的快遞單一般是由會計填寫
        ，用來寄發快遞單，記載請債務人領取快遞，使債務人
        誤以為漏收快遞而循著電話與我們公司聯絡，若債務人
        打電話來由會計接電話約時間，再由外務前往去找（見
        高雄市政府警察局卷二第11、12頁、95偵10572號卷第
        24、28、269頁）。
(二四)、又證人即被告丁○○所僱用之員工即共犯Ｄ○○（審判
        筆錄上代號為Ａ３）、Ａ○○（代號Ａ４）、丙○○（
        代號Ａ１）、Ｈ○（代號Ａ２）在本院審理時分別為下
        列之證詞：
    １、證人Ｄ○○證稱：我是看報紙應徵元盛中心之外務員，
        大概做了半年，工作是去找債務人催討債務，薪水以討
        回的債務金額，按比例作為所得，公司有交代我們不要
        隨便進入債務人家中，不可以打人，94年6月26日Ｇ○○到元盛中心，當時我在場，我不記得他在我們公司客
        廳有受傷，他有簽本票，我們沒有恐嚇他，94年7月28
        日我去債務人寅○○高雄市○○街二○三巷七號的家中
        ，那天有發生爭執，我們在跟寅○○講還錢的事情，因
        而有發生一點拉扯，不過沒有人出手打寅○○，也沒有
        強迫寅○○簽本票，我們沒有到寅○○天津街的家中潑
        過魚漿，我沒有恐嚇Ｃ○和酉○○，那天我們有貼紙條
        在Ｃ○的車上，我還因此被判刑三個月，元盛中心的老
        闆是丁○○，我進入元盛中心時，公司有老闆、老闆娘
        徐嘉嬪、我、會計，過幾個禮拜還有一個蔡國欽，Ｇ○○當天有跟丁○○互毆，丁○○要去拿棍子，是我們過
        去把他們拉開，把我老闆拉走。我們公司的「執行紀錄
        表」，上面記載的「大餐」、「全餐」是把魚漿潑在被
        害人家外面；我沒有用過「小鋼珠」；「舞弄」也是潑
        魚漿的意思，這些工作是老闆丁○○交代我們做的，我
        自己做過十幾次，其中有二、三次或三、四次是丁○○
        也有在現場，我貼告示單的次數差不多有一、二十次，
        告示單上寫被害人的名字，然後寫「欠錢不還、喪盡天
        良」，貼告示單也是丁○○指示我們去做的。而魚漿是
        公司買一些臭掉的魚，我們把臭掉的魚載去泡水，把魚
        泡到發臭，要用的時候拿來用，告示單則是公司的會計
        印給我們的，老闆丁○○說，討債時第一次先貼單，如
        果沒有效，第二次、第三次之後就潑魚漿，討債回來要
        向老闆或是老闆娘報告，有時候是口頭報告，有時候是
        寫書面報告等語（見本院九十五年十月十三日審判筆錄
        ）。
    ２、證人Ａ○○證稱：我從94年12月到95年2月中旬在元盛
        公司擔任外務，是看自由時報應徵的，老闆是丁○○，
        沒有其他主管，我直接對老闆負責，公司是老闆丁○○
        在管理，我的工作是把欠錢的人找出來，找出來之後問
        他債務要怎麼處理，而丁○○交代我們要去哪裡貼告示
        單或是潑魚漿，如果有債務人不還錢，他就會叫我們去
        貼告示單或是去潑魚漿，任職期間包括我在內同是外務
        的有二個人，另外還有會計，我只知道外務的名字是「
        文仔」、「阿龍」，公司會保持有二個外務員的狀況，
        「阿龍」離職，就應徵「文仔」來，而我直接對老闆負
        責，沒有固定底薪，收回來的錢由公司跟債權人拆帳，
        再從公司收的錢裡面抽三成出來給我們外務員當薪水，
        假設公司分到一萬元，其中三千元會拿出來讓我們外務
        員分，如果沒有收到錢，我們還是可以從其他債務人分
        期償還的錢裡面分到錢，我去公司的時候，前手就有交
        接一些債務人的資料，那些資料會擺在桌上，沒有特定
        誰拿給我，都是別人委託我們公司去討債，不是債務人
        欠我們老闆的錢。我和公司其他外務去討債時有去貼過
        「欠債不還、喪盡天良」的告示單及潑臭魚漿，都是老
        闆丁○○指示的，我於94年12月23日曾經和「阿龍」到
        乙○○家中貼告示、潑魚漿，這一次丁○○沒有去，其
        他有些沒印象，有些沒有去，我都是去找人比較多，應
        該貼過二、三次告示，跟阿龍一起去潑過幾次魚漿，因
        為魚漿太臭了，通常是阿龍潑魚漿，我貼告示單，而討
        債用的魚漿、告示單都是公司準備的，貼告示單及潑魚
        漿都開公司的車去，貼告示單及潑魚漿這種討債招數，
        是老闆丁○○教的，去貼單或潑魚漿後，都要回公司報
        告，公司有紀錄表，我們在上面紀錄去哪裡貼單、去哪
        裡潑魚漿，我們寫完都放在會計桌上，讓會計拿去紀錄
        ，紀錄完後應該是老闆要看等語（見本院九十五年十月
        十三日審判筆錄）。
    ３、證人丙○○證稱：我是看報紙應徵至元盛中心上班的，
        是擔任催收帳款的業務員，元盛中心是丁○○在負責，
        在元盛中心上班是自95年3月4日至當年5月初，只有2個
        多月，薪資計算是跑件的，是照會計拿給我的資料去跑
        件，有收到錢就跟公司七三分帳，公司拿七，我們拿三
        ，我曾經到小港區債務人卯○○家中催債二次，第一次
        是去找他的家人談卯○○債務的問題，第二次因為卯○○的父母態度不好，我們去他家貼單，及潑灑魚漿。我
        不知道會計的名字，我們都叫她會計，公司所規定的「
        大餐」、「全餐」及「舞弄」、「大蛋糕」都是潑魚漿
        的意思，「小鋼珠」及「快乾」我不清楚，委託單是會
        計寫的，有二次是丁○○帶我一起前往討債，有一次在
        衛武營那邊，但那二次沒有潑魚漿；我曾和另外一個員
        工去潑過魚漿的地方約五次，其中有一次是在95年4月
        份的時候去卯○○家潑魚漿，也曾經在癸○○家貼過「
        欠債不還、喪盡天良」的告示單，去過地點大約為小港
        區卯○○那邊、鼓山區某處、左營區○○路一帶、前鎮
        區○○路一帶，還有五甲地區靠近五甲廟等等，這是我
        們我們在公司工作的內容，我們會先貼單，讓他們心裡
        有個準備，如果第二次去還是沒有結果，我們就認定對
        方態度不好，便會潑魚漿，因為魚漿比較臭，收到錢後
        我們會把錢交給會計，公司老闆丁○○會跟我們七三分
        帳，公司的個案由會計經手，我們會自行將執行結果填
        寫在紀錄表上，而公司裡面本來就有告示單，魚漿是公
        司買了臭魚，加水讓它發臭，我進公司的時候，一個比
        我資深的員工帶我去跑件，他就是教我要用貼單及潑魚
        漿的手段來討債等語（見本院九十五年十一月十日審判
        筆錄）。
    ４、證人Ｈ○證稱：我是看報紙應徵至元盛中心工作，是會
        計來應徵的，我的名片上面印的是「經理」，但沒有理
        財專長，所以事實上就是到外面去催討債務，我任職不
        滿一年，任職期間，與我工作性質相同的員工包括我共
        二個，整個公司就是老闆、會計、我，還有另一個員工
        楊富榮，徐嘉嬪是老闆娘，平時在汽車公司上班，我沒
        有固定薪水，看我們收多少帳回來，跟公司拆帳，93年
        底去過屏東市黃姓債務人家一次，他就說要分期還錢了
        ，94年3月11日曾經到高雄縣大寮鄉宙○○家中要債共
        三次，第一次去貼告示，這個人我們沒有潑魚漿，只有
        貼單而已，94年3月30日晚上有與宙○○發生爭執，94
        年7月有去過小港找周姓債務人一次，那次是去他的鐵
        工廠大門貼單，也有到高雄市○○區○○路貼過告示單
        ，我們貼告示單的目的是要他們還錢，另外有和楊富榮
        去過鳳山市○○街一六○巷三一號，債權人看到我們的
        招牌會自己來找我們，通常是會計接洽後，會計再將業
        務上報老闆，由老闆決定這個案子能不能接，老闆再交
        給我們單子，我們就去找債務人，有在的話就找他，沒
        在的話就會留紙條，紙條上有聯絡電話，如果債務人不
        理，我們才會去貼單，內容是「欠錢不還、惡性倒債、
        喪盡天良」，公司本來就有那些單子，會計拿給我們，
        我沒有潑魚漿，我只有負責開車，潑魚漿的人有時候是
        楊富榮，有時後是老闆，潑魚漿後，有時候這樣他就會
        還錢了，魚漿是老闆準備的，93年12月28日有和楊富榮
        去黃仕森家裡討過債，當時是去貼單，內容是「欠債不
        還、惡性倒債、喪盡天良」，94年3月11日有和楊富榮
        到高雄縣大寮鄉債務人宙○○家討債，我是負責貼單，
        楊富榮潑魚漿，94年3月31日有在宙○○家中發生爭執
        ，我有被打。要債回來，錢交給會計，拆帳方式應該是
        三七分帳，公司拿七、我們拿三，我一個月領差不多二
        萬多元等語（見本院九十五年十一月十日審判筆錄）。
(二五)、此外，並有下列物證可證：
    １、元盛中心丁○○名片、照片影本六幀【Ｃ○】、張滿秀
        名片、照片影本六幀、債務人一覽表、元盛中心委託事
        項紀錄表一批可證（見高雄市政府警察局卷一第41、79、
        80、69至71、79、82至84、85至89、90至197頁）。
    ２、搜索扣押筆錄【壬○○、楊富榮】、照片影本八幀【宙
        ○○等】、張貼告示及名片【宙○○等】、照片影本六
        幀【Ｃ○】、元盛中心丁○○名片、第一商業銀行存款
        存根聯【寅○○】、張滿秀名片、照片影本六幀【黃○○】、搜索扣押筆錄【丁○○、徐嘉嬪】（P.162-165
         ）、扣案證物照片影本十八幀、元盛中心委託事項紀
        錄表、通訊監察書及監聽譯文一份可證（見高雄市政府
        警察局卷二第75至82、111至113、128至130、138、139
        、141至143、167至276頁、283至302頁）。
    ３、通訊監察譯文、扣押物品目錄表、現場照片、和解書可
        可證（見94他6818卷第38至63、90至94頁、96頁）。
    ４、警告單、午○○住處被貼警告單現場照片、Ｅ○○所簽
        還款協議書、高雄市○○○路九五巷二一弄三號住處遭
        破壞之照片、午○○欠錢不還的告示單、警告單、元盛
        公司丁○○的名片、扣押物品清單可證（見95偵10572
        卷第85、86、98、102至107、115至117、156、222至22
        3頁）。
    ５、現場照片、元盛中心丁○○之名片、酉○○所立之切結
        書、委託事項紀錄表（委託人林和南，債務人Ｃ○）、
        、授權書、委任書、發票人Ｃ○之支票可證（見南市警
        三偵字第788卷第10至12、14、15、18至20頁)。
     ６、有報案紀錄資料、支票退票理由單影本、元盛中心營
         利事業登記資料元盛中心名片、快遞送貨單、照片十
         五幀可證（以上均見屏東縣警察局潮洲分局卷第31至
         33、42、43、44至48、49、50、55至63頁）。
     ７、扣押物品清單一份、照片十幀、Ｂ○○住處現場圖、
         勘驗筆錄、照片三張為證 (以上見95偵2214卷第14、2
         6至30、39、50、58頁)。
     ８、並有扣案如附表二所示之物可證。
三、綜上所查事證，互核後均大致相符，足認被告丁○○與共犯
    徐嘉嬪確以經營元盛財務管理顧問中心為幌子，實為經營討
    債公司，並僱用公司會計人員及對外負責討債之外務人員共
    同從事以恐嚇之方式為討債之行為，並由元盛中心之負責人
    丁○○準備告示單、發臭之魚漿、冥紙、柏油等物作為恐嚇
    債務人之工具，使債務人心生畏懼，或因此舉家搬遷，或因
    而被迫同意償還債務，是足認被告本件犯行，事證明確，應
    予依法論科。
四、核被告所為，就附表一所示（退併辦之犯行除外）之恐嚇犯
    行係犯刑法第三百零五條之恐嚇危害安全罪，其就附表一編
    號十四之犯行另犯刑法第三百五十四條之毀損罪。公訴人併
    案意旨認被告對被害人為貼告示單、警告單之行為或使債務
    人、擔保債務人等另簽發票據擔保原先之債務，各係觸犯刑
    法第三百零四條之強制罪云云。惟查被告係對被害人以張貼
    告示單、警告單之方式，恐嚇被害人償還債務，均是受債權
    人委託而持有被害人所簽發之本票或支票，是就形式上觀之
    被害人於民事關係而言皆係負有償還債務之義務，至於實質
    義務範圍之大小，核屬民事之糾葛，至於被告令債務人本身
    另簽發票據為保證，或令已承諾擔保他人債務之履行而簽發
    票據為保證等行為，亦屬民事之糾葛，是被告所為之上開行
    為，並非所謂使人行無義務之事，至其不法恐嚇手段，應係
    成立刑法之恐嚇罪，是公訴人就此部分，顯有誤會。被告係
    成立一討債公司僱用員工共同以不法手段為討債行為，其就
    如附表一所示之行為，與如附表一所示之行為人及事實欄二
    所載之其他員工有共同犯意聯絡及行為分擔，均應論以共同
    正犯。被告先後多次恐嚇之行為，時間緊接，觸犯犯罪構成
    要件相同之罪名，顯係出於概括犯意為之，為連續犯，應依
    連續犯之規定論以一罪，即連續恐嚇危害安全罪，並加重其
    刑。被告就上開所犯連續恐嚇罪及附表一編號十四之毀損罪
    間，係以一行為觸犯構成要件不同之罪名，為想像競合犯，
    而被告所為就附表一編號七、十二、十三、二十、二二之恐
    嚇犯行，均係一行為侵害數人之法益，亦為想像競合犯，而
    修正後第五十五條但書係科刑之限制，為法理之明文化，非
    屬法律之變更（最高法院九十五年度第八次刑事庭決議），
    是被告上開部分之犯行，應依刑法第五十五條之規定，應從
    一重之連續恐嚇罪處斷。被告有如事實欄一所示之犯罪科刑
    及執行紀錄，於九十三年十一月二十七日執行完畢，此有臺
    灣高等法院被告前案紀錄表一份在卷可按，其前受有期徒刑
    之執行完畢後，五年內故意再犯本件有期徒刑以上之罪，不
    論依修正前刑法第四十七條規定，或修正後刑法第四十七條
    第一項規定適用之結果，均構成累犯，比較後，並未產生新
    法較有利於被告之情形，依刑法第二條第一項前段規定，應
    依修正生效前之刑法第四十七條規定論以累犯，並加重其刑
    。並依刑法第七十條規定，遞加重之。就檢察官移送併案之
    被告之恐嚇犯行部分（其中退併辦部分均詳理由欄所述，另
    附表一編號十二係與原起訴部分為同一事實），與檢察官起
    訴並論罪部分即恐嚇罪間，具有連續犯之關係（其中附表一
    編號十四尚有毀損罪之牽連犯關係），屬裁判上一罪之同一
    案件，為起訴效力所及，是本院自應就上開移送併辦部分（
    退併辦部分除外），依法一併加以審理，而併案事實中被害
    人Ｃ○、酉○○之部分（即附表一編號十二）係與原起訴事
    實為同一，自亦應由本院一併審理，均附此敘明。
五、原審認被告罪證明確，因予論罪科刑，固非無見。然查本案
    移送併辦部分（退併辦部分除外），與上訴人即檢察官聲請
    簡易處刑部分有裁判上一罪關係，原審未及審酌，諒有未洽
    。檢察官之上訴意旨執此而認原判決不當，為有理由，應由
    本院將原判決撤銷改判。爰審酌被告丁○○經營討債公司，
    持有被害人之支票或本票，即糾集其所僱用如附表一所示之
    外務人員前往被害人處索討債務，分別以貼單、言語恐嚇、
    潑發臭之魚漿等方式來要脅被害人解決債務，渠等自恃持有
    被害人支票，知悉被害人住處，即可目無法紀，以騷擾欺凌
    被害人為能事，所為破壞社會秩序非輕，並審酌被告在犯罪
    行為中係討債公司之負責人之地位及犯罪後態度等一切情狀
    ，量處如主文所示之刑，以資懲儆。扣案如附表二所示之物
    ，分別係在元盛中心內及元盛中心所有之小客車內查獲，且
    為被告所有供其所僱用之外務人員從事非法討債之工具，業
    據本院查明屬實，爰依刑法第三十八條第一項第二款規定，
    均宣告沒收。末按刑法於九十四年二月二日修正公布，九十
    五年七月一日施行，就行為後法律變更如何適用之準據法，
    已由「從新從輕」改為「從舊從輕」，亦即除修正後之新法
    較有利於行為人時，例外始適用最有利之法律外，要以適用
    行為時之舊法為原則，則倘例外適用新法者，自應於裁判內
    對該例外適用為必要之說明。本件原審判決後，刑法方刪除
    連續犯之規定，但行為時之連續犯規定有利於被告，本即應
    以原判決所適用之行為時法為原則，而非例外適用修正後之
    新法，是原判決雖未及比較適用連續犯之法律，然對判決顯
    然不生影響，自毋庸撤銷改判，併此敘明。
六、按對於簡易判決之上訴，準用刑事訴訟法第三編第一章及第
    二章之規定，管轄第二審之地方法院合議庭受理簡易判決上
    訴案件，應依通常程序審理，其認案件有刑事訴訟法第四百
    五十二條之情形者，應撤銷原判決，逕依通常程序為第一審
    判決，此為法院辦理刑事訴訟簡易程序案件應行注意事項第
    十四項所明定。本件被告既經判處如主文所示之刑，且未宣
    告緩刑之判決，則被告所犯之罪，顯不合刑事訴訟法第四百
    四十九條所定得以簡易判決處刑之案件，爰依同法第四百五
    十二條之規定，逕依通常程序為第一審判決。
貳、退併辦部分：
一、併案意旨另以：被告丁○○與共犯徐嘉嬪在高雄市○○區○○街六八巷九號開設元盛中心，其犯罪模式乃先由會計人員
    劉美伶、張瓊尤、謝瑞茹負責收受、簽收委託人即債權人提
    供之本票並整理後登記在「委託事項紀錄表」之「委託人」
    欄起至「委任期間」欄，續寄發記載請債務人領取快遞內容
    虛偽之快遞單，使債務人誤以為漏收快遞而循著快遞單所留
    電話號碼與元盛中心聯絡，待負責人丁○○、徐嘉嬪、劉美
    伶、張瓊尤、謝瑞茹等人接到詢問電話時即假意與債務人約
    妥時間，旋由丁○○帶領外務人員徐文岳、Ｄ○○、蔡國欽
    、李愷洋、陳文水、黃德隆、丙○○、Ｈ○、楊富榮與不詳
    姓名之人，尋找債務人催討債務，負責人丁○○、徐嘉嬪並
    分配工作指示遇到拒絕償還之債務人要態度強硬，倘討債未
    果，即指示上開外務人員利用夜間前往張警告單、載有「欠
    錢不還、惡性倒債、喪盡天良」之告示單，倘遭置之不理即
    前往債務人家中潑灑腐爛發臭之魚漿、柏油及在大門鑰匙孔
    內滴快乾，或以彈弓裝鉛球攻擊住戶玻璃，外務人員之執行
    情形均記載於「委託事項紀錄表」之「執行紀錄」欄。其等
    基於共同傷害、恐嚇、恐嚇取財、強制、妨害名譽之概括犯
    意，並籌組有內部管理結構，以犯罪為宗旨，並以其成員從
    事犯罪活動，具有集團性、常習性及脅迫性之組織，其等犯
    罪行為均詳如上開事實欄二及附表一所示，而認被告丁○○
    另涉有組織犯罪防制條例第三條第一項前段之犯行。惟查：
（一）按犯罪組織存在，法律所保護之法益，即有受侵害之危險
      ，自有排除及預防之必要。組織犯罪防制條例乃以防制組
      織型態之犯罪活動為手段，達成維護社會秩序及保障個人
      法益之目的。該條例第三條第一項及第二項所稱之參與犯
      罪組織，指加入犯罪組織成為組織之成員，而不問參加組
      織活動與否，犯罪即屬成立，至其行為是否仍在繼續中，
      則以其有無持續參加組織活動或保持聯絡為斷，此項犯罪
      行為依法應由代表國家追訴犯罪之檢察官負舉證責任。司
      法院大法官會議於九十二年一月二十四日釋字第五五六號
      著有解釋在案。又按組織犯罪防制條例第二條規定，該法
      所稱之犯罪組織，係指三人以上，有內部管理結構，以犯
      罪為宗旨或以其成員從事犯罪活動，具有集團性、常習性
      及脅迫性或暴力性之組織而言，可知該法所指之「組織」
      ，自集團性而言，除應要有三人以上外，該組織須有內部
      管理結構，主持人與成員間應有層級之分，且組織本身亦
      不應因主持人或其他管理人或成員之更換而有所異同；自
      常習性而言，該組織之存續在時間上具有永久性，且並非
      為某一特定犯罪，或某特定人士而組成，最高法院著有九
      十三年度臺上字第三九八號判決可資參照。是綜合上開大
      法官會議、最高法院之見解可得知，對於被告是否有發起
      或參與犯罪組織之行為，就此積極要件自應由檢察官負舉
      證責任，且所稱之「內部管理結構」，在於顯示犯罪組織
      內部指揮從屬等層級管理的特性，以別於共犯、結夥犯之
      組成，且須有正式之組織名稱、入幫儀式及幫規等相關之
      管理規範而言；而「常習性」指經常性、習慣性，如具有
      機會就犯的企圖、意圖或不務正業等習性，而犯罪組織之
      內部管理結構是否嚴密，該組織之主持人、管理人或其他
      成員更換時，是否有替代之約定，若為首之人無從領導時
      ，該組織是否能繼續存在而具有永久性，始構成該條例所
      稱之犯罪組織，凡此均係涉及本案被告等人是否構成組織
      犯罪防制條例第三條第一項之犯罪，自然均應由檢察官舉
      證證明之。
（二）查證人即共犯Ａ○○、Ｄ○○、丙○○、Ｈ○等人均證稱
      ：其等均係各別看報紙而應徵至元盛中心工作等語，業如
      上述，而證人即共犯丙○○亦證稱：我於95年5月份因為
      第一次做這種工作，適應不良而離職，離職時也沒有被阻
      止等語（見本院九十五年十一月十日審判筆錄）。故足證
      被告所設立之元盛財務管理顧問中心係以以公司型態成立
      ，而共犯Ａ○○、Ｄ○○、丙○○、Ｈ○等人係看報紙而
      應徵至元盛中心，其目的係為謀求工作，而非以加入從事
      犯罪活動為宗旨，其等加入該討債公司之組織並無任何入
      幫儀式，該討債公司組織亦無所謂之幫規等管理規範，成
      員可自由退出該討債公司，猶如一般公司職員辭職一般，
      且成員大致有上班之時間，而成員亦與公司亦有按件計酬
      之領薪約定，被告與其所僱用之上開外務員之間並無嚴密
      之上下服從關係，公司亦無規定所謂之討債不成或離職之
      懲處規定，而參以上開公司之運作係以被告丁○○為首而
      成立討債公司，公司內僅有會計及擔任討債之外務員，並
      無從據以認定有嚴密之內部管理機構，且擔任討債之外務
      員流動率頗大，均為應徵而來，亦據上開證人供證甚詳，
      足認被告所成立之討債公司對內部成員確未具有內部管理
      性之嚴密結構，而本院遍查全卷，亦足證被告丁○○所成
      立之討債公司經警查獲後，該討債公司並無其他之繼任人
      選擔任負責人，是該討債公司確已瓦解而無法繼續運作，
      而檢察官亦未繼續舉證該討債公司於被告丁○○及其他共
      犯經查獲後，仍繼續正常運作，亦難認該組織確具有持續
      性，揆諸前開規定及說明，併案意旨所認被告所涉之發起
      、主持、操縱或指揮組織犯罪之犯行即屬不能證明，亦即
      並無裁判上一罪之關係存在，而非聲請簡易判決處刑效力
      所及，依不告不理原則，自非屬本院審理範圍，此部分應
      由檢察官另行處理，附此敘明。
二、併辦意旨另認：
（一）事實欄二（六）（即附表一編號六）之部分，徐嘉嬪、Ｈ
      ○、楊富榮受天○○之委託索討二百六十萬元之債務，並
      於94 年3月12日由元盛中心之人員至宙○○之住處（上址
      一六二號）大門及鄰居（上址一六○號）大門以鉛彈打擊
      而致大門出現凹痕（毀損部分，一六○號住處未據告訴）
      ，以此恐嚇宙○○，於同月31日20時45分，Ｈ○、楊富榮
      、徐嘉嬪等再次前往上址，因債務糾紛起爭執，Ｈ○、楊
      富榮即毆打宙○○胸部、推宙○○女婿未○○使其撞到玻
      璃右臉刮傷、宙○○之妻壬○○右腳及玄○○之頭部與右
      腳等（傷害部分撤回告訴而經檢察官為不起訴處分），而
      認被告另涉刑法第三百零五條之恐嚇及同法第三百五十四
      條之毀損之犯行。經查，被告上開毀損宙○○住處大門以
      此方式恐嚇宙○○之部分因無積極證據足以證明，而此部
      分犯行與起訴及併案之恐嚇犯行間並無裁判上一罪之關係
      ，應退回檢察官另行偵辦。
（二）事實欄二（八）（即附表一編號八）之部分，被告於94年
      6 月26日下午二時許，在元盛中心客廳告訴Ｇ○○說「胸
      脯不要黑白當（台語）」（意思為不要隨便幫人保證）後
      即與Ｄ○○一起出手毆打Ｇ○○頭部胸部，使Ｇ○○受有
      頭皮挫傷、頭皮血腫、胸部挫傷之傷害，徐嘉嬪在旁喊稱
      「打呼伊死（台語）」，徐文岳等人並擋在公司外面等語
      ，係另犯刑法第二百七十七條第一項之傷害罪。經查，被
      告傷害被害人Ｇ○○之犯行顯係另行起意，而此部分犯行
      與起訴及併案之恐嚇犯行間並無裁判上一罪之關係，自應
      退回檢察官另行偵辦。
（三）事實欄二（九）（即附表一編號九）之部分，緣寅○○因
      積欠賭債而簽發面額為二萬五千元之本票共十張交付「川
      仔」之人，丁○○接受委託後，丁○○及外務蔡國欽、Ｄ
      ○○遂先於94年7月28日下午二時許，前往在高雄市○○
      區○○街二○三巷七號債務人寅○○住處，先由丁○○、
      蔡國欽向寅○○出示本票，然因寅○○認為本票多出二張
      ，且當時無力償還，丁○○、蔡國欽、Ｄ○○即共同基於
      傷害之犯意，出手毆打寅○○，使寅○○受有頭痛、背痛
      之傷害，而以此方式逼使寅○○簽下分期償還之本票數張
      以擔保其之前所簽發本票之債務。嗣寅○○即陸續匯款至
      丁○○之帳戶內，於同年9月27日寅○○因遲延匯款，元
      盛中心丁○○及外務蔡國欽、Ｄ○○即於半夜到上址，潑
      灑臭魚漿，以此恐嚇之方式脅迫償還債務，而認被告此部
      分係觸犯刑法第三百零四條之強制罪及同法第二百七十七
      條第一項之傷害罪。惟查被告就本件否認為上開之犯行，
      而被害人寅○○之警詢筆錄業經排除而無證據能力，共犯
      Ｄ○○、徐嘉嬪於警詢時就被告所為本件之供證亦經排除
      而無證據能力，而證人寅○○亦未經檢察官傳喚作證，是
      本件被告之上開強制罪或恐嚇之犯行即屬不能證明，且併
      辦意旨所認被告傷害被害人寅○○之部分亦屬另行起意，
      均無裁判上一罪之關係，爰退回檢察官另行偵辦。
（四）事實欄二（十）（即附表一編號十之部分），自94年7月
      許，元盛中心受委託討債，而由Ｄ○○、李愷洋二人前往
      辛○○位於高雄市○○區○○路二六一號店面張貼載有「
      欠債不還、惡性倒債、喪盡天良」之告示單前後共計三次
      ，以此恐嚇之方式逼使辛○○償還債務，事後辛○○同意
      每月償還三千元，而認被告此部分係觸犯刑法第三百零四
      條之強制罪。經查，被告否認此部分之犯罪事實，共犯Ｄ
      ○○於偵查中亦未承認就被告辛○○部分有貼示單之犯行
      （見臺灣高雄地方法院檢察署94年度他字第6818號卷第
      137頁）；且經本院遍查全卷亦無被害人辛○○之指證，
      是本件被告所涉強制罪或恐嚇罪之犯行即屬不能證明，應
      認與起訴部分無裁判上一罪之關係，爰退回檢察官另行偵
      辦。
（五）事實欄二（二一）（即附表一編號二一之部分），丁○○
      於94年12月26日受案外人邱德聖之委託討債，於同月27日
      、30 日寄送假快遞後，於95年2月中旬至同年4月初清晨
      時，先於94年12月31日夜間前往卯○○父母位於高雄市○○區○○路六二號住處，在住處大門及牆壁潑灑臭魚漿；
      繼之於95年2 月20日、95年3月4日帶同丙○○前往在住處
      大門及牆壁潑灑臭魚漿；前後共計三次，其等因在附近電
      線桿張貼上卯○○身分證影本放大之相片，經卯○○住家
      附近監視器錄到，卯○○父親梁勇平於95年4月初向高松
      派出所報案，使心生畏懼，致生危害於名譽財產之安全，
      因認被告此部分之犯行涉有刑法第三百零五條之恐嚇罪。
      經查，被告堅決否認此部分之犯行，而被害人卯○○之警
      詢筆錄亦經排除而無證據能力，檢察官又未經傳喚卯○○
      到庭作證，是本件被告所犯恐嚇罪之犯行即屬不能證明，
      應認與起訴部分無裁判上一罪之關係，爰退回檢察官另行
      偵辦。
（六）事實欄二（二二）（即附表一編號二二之部分），丁○○
      因受林居何之委託向亥○○索討債務，先由丁○○及二名
      姓名年籍均不詳之成年男子，於95年2月20日下午四時許
      ，前往亥○○之母Ｂ○○位於屏東縣竹田鄉○○村○○路
      三一號住處，未經許可擅自侵入其住宅欲向林俊佑討債，
      因認被告丁○○另犯刑法第三百零六條之無故侵入住宅罪
      。經查，併案意旨認被告此部分係犯無故侵入住宅之犯行
      ，顯係被告另行起意而為，與起訴部分之恐嚇罪並無裁判
      上一罪之關係，爰退回檢察官另行偵辦。
據上論斷，應依刑事訴訟法刑事訴訟法第四百五十五條之一第三
項、第四百五十二條、第三百六十九條第一項前段、第三百六十
四條、第二百九十九條第一項前段，刑法第二條第一項前段、第
二十八條、修正前刑法第五十六條、第三百零五條、第三百五十
四條、第四十七條、第五十五條、第三十八條第一項第二款，罰
金罰鍰提高標準條例第一條前段，判決如主文。
本案經檢察官鄭深元到庭執行職務。
中    華    民    國    95    年    11    月    24    日
                  刑事第二庭  審判長  法  官  蘇義洲
                                      法  官  洪士傑
                                      法  官  徐文瑞
附表一：
┌──┬──────┬────┬─────┬────┬─────┐
│編號│行為時間    │行為人  │行為態樣  │被害人  │認定罪名  │
│    │(民國)      │        │          │        │(刑法法條)│
├──┼──────┼────┼─────┼────┼─────┤
│一  │92.6.1      │丁○○、│1、貼單   │午○○  │305恐嚇罪 │
│    │92.6.5      │不詳外務│          │        │          │
│    │            │人員    │          │        │          │
├──┼──────┼────┼─────┼────┼─────┤
│二  │92.8.15前後 │丁○○、│1、貼單   │甲○○  │305恐嚇罪 │
│    │            │徐嘉嬪、│2、潑油漆 │        │          │
│    │            │不詳外務│          │        │          │
│    │            │人員    │          │        │          │
├──┼──────┼────┼─────┼────┼─────┤
│三  │93年初      │丁○○、│1、貼單   │Ｆ○○  │305恐嚇罪 │
│    │95.2.3      │丙○○、│2、言語恐 │        │          │
│    │95.3.9      │不詳外務│   嚇     │        │          │
│    │            │人員    │          │        │          │
├──┼──────┼────┼─────┼────┼─────┤
│四  │93.2.13     │丁○○、│1、貼單   │戌○○  │305恐嚇罪 │
│    │94.7.26至   │不詳外務│2、丟酒瓶 │        │          │
│    │95.1月底    │人員    │3、潑魚漿 │        │          │
├──┼──────┼────┼─────┼────┼─────┤
│五  │93.12.28    │丁○○、│1、貼單   │申○○  │305恐嚇罪 │
│    │            │Ｈ○、  │2、言語恐 │        │          │
│    │            │楊富榮、│   嚇     │        │          │
│    │            │李愷洋、│3、丟酒瓶 │        │          │
│    │            │不詳外務│4、潑魚漿 │        │          │
│    │            │人員    │          │        │          │
├──┼──────┼────┼─────┼────┼─────┤
│六  │94.3.11     │丁○○、│1、貼單   │宙○○  │恐嚇犯行為│
│    │            │Ｈ○、  │2、潑魚漿 │        │305恐嚇罪 │
│    │94.3.31     │楊富榮、│3、以鉛彈 │        │(本件被告 │
│    │            │徐嘉嬪  │   射擊毀 │        │毀損部分退│
│    │            │        │   損大門 │        │併辦，理由│
│    │            │        │          │        │詳理由欄) │
├──┼──────┼────┼─────┼────┼─────┤
│七  │94.4月底至94│丁○○  │1、貼單   │周振昌  │305恐嚇罪 │
│    │.5月中旬    │Ｈ○、  │2、潑糞便 │庚○○  │          │
│    │            │楊富榮  │3、丟冥紙 │        │          │
├──┼──────┼────┼─────┼────┼─────┤
│八  │94.6.26     │丁○○、│1、言語恐 │Ｇ○○  │恐嚇犯行為│
│    │            │徐嘉嬪、│   嚇     │        │305恐嚇罪 │
│    │            │徐文岳、│2、毆打而 │        │(本件被告 │
│    │            │Ｄ○○  │   傷害顏 │        │傷害部分退│
│    │            │        │   文章身 │        │併辦，理由│
│    │            │        │   體     │        │詳理由欄) │
├──┼──────┼────┼─────┼────┼─────┤
│九  │94.7.28     │丁○○、│1、傷害   │寅○○  │本件退併辦│
│    │94.7.29     │蔡國欽、│2、潑魚漿 │        │，理由詳理│
│    │            │Ｄ○○  │          │        │由欄      │
├──┼──────┼────┼─────┼────┼─────┤
│十  │94.7月間    │丁○○、│1、貼單   │辛○○  │本件退併辦│
│    │            │Ｄ○○、│          │        │，理由詳理│
│    │            │李愷琳  │          │        │由欄      │
├──┼──────┼────┼─────┼────┼─────┤
│十一│94.8.9      │丁○○  │1、貼單   │丑○○  │305恐嚇罪 │
│    │94年8、9月間│不詳外務│2、潑魚漿 │        │          │
│    │            │人員    │          │        │          │
├──┼──────┼────┼─────┼────┼─────┤
│十二│94、7.22    │丁○○、│1、言語恐 │Ｃ○    │305恐嚇罪 │
│    │            │蔡國欽、│   嚇     │酉○○  │          │
│    │            │Ｄ○○  │2、貼單   │        │          │
│    │94.7.28     │        │3、潑膠水 │        │          │
├──┼──────┼────┼─────┼────┼─────┤
│十三│94.8.8      │丁○○、│1、言語恐 │Ｅ○○  │305恐嚇罪 │
│    │94.8.10     │Ｄ○○、│   嚇     │黃○○  │          │
│    │94.9.24     │Ａ○○、│2、貼單   │        │          │
│    │94.12.5     │黃德隆  │3、潑魚漿 │        │          │
│    │95.1.12     │        │4、潑油漆 │        │(毀損部分 │
│    │95.1.25     │        │5、快乾膠 │        │未據告訴) │
│    │95.2.11     │        │   滴門鎖 │        │          │
│    │95.2.18     │        │          │        │          │
├──┼──────┼────┼─────┼────┼─────┤
│十四│94、8月間   │丁○○、│1、言語恐 │戊○○  │305恐嚇罪 │
│    │            │Ｄ○○、│   嚇     │        │          │
│    │95.2.6      │李愷洋、│2、貼單   │        │          │
│    │            │徐文岳  │3、潑魚漿 │        │354毀損罪 │
│    │            │        │4、潑油漆 │        │          │
│    │            │        │   致損壞 │        │          │
│    │            │        │   門鎖   │        │          │
├──┼──────┼────┼─────┼────┼─────┤
│十五│94.12.2     │丁○○、│1、貼單   │癸○○  │305恐嚇罪 │
│    │            │丙○○、│2、言語恐 │        │          │
│    │95、2月初   │不詳外務│   嚇     │        │          │
│    │95.3.23     │人員    │3、潑魚漿 │        │          │
├──┼──────┼────┼─────┼────┼─────┤
│十六│94.12.15    │丁○○、│1、貼單   │己○○  │305恐嚇罪 │
│    │95.1.9      │黃德隆、│2、潑魚漿 │        │          │
│    │            │陳文水、│          │        │          │
│    │            │Ａ○○  │          │        │          │
├──┼──────┼────┼─────┼────┼─────┤
│十七│94.12.17    │丁○○、│1、貼單   │宇○○  │305恐嚇罪 │
│    │            │黃德隆、│2、潑魚漿 │        │          │
│    │95.3.17     │陳文水、│          │        │          │
│    │            │Ａ○○  │          │        │          │
├──┼──────┼────┼─────┼────┼─────┤
│十八│94.12.23    │丁○○、│1、貼單   │乙○○  │305恐嚇罪 │
│    │            │黃德隆、│2、潑魚漿 │        │          │
│    │            │Ａ○○  │          │        │          │
├──┼──────┼────┼─────┼────┼─────┤
│十九│94.12.27    │丁○○、│1、貼單   │郭明鴻  │305恐嚇罪 │
│    │            │黃德隆、│2、潑魚漿 │        │          │
│    │            │Ａ○○  │          │        │          │
├──┼──────┼────┼─────┼────┼─────┤
│二十│95.3.4      │丁○○、│1、貼單   │郭佩蓉  │305恐嚇罪 │
│    │            │丙○○、│2、言語恐 │辰○○  │          │
│    │95.3.20     │子○○、│   嚇     │巳○○○│          │
│    │            │不詳外務│          │        │          │
│    │            │人員    │          │        │          │
├──┼──────┼────┼─────┼────┼─────┤
│二一│94.12.31    │丁○○、│1、潑魚漿 │卯○○  │本件退併辦│
│    │95.2.20     │丙○○  │          │        │，理由詳理│
│    │95.3.4      │        │          │        │由欄      │
├──┼──────┼────┼─────┼────┼─────┤
│二二│95.2.20     │丁○○、│1、無故侵 │亥○○  │恐嚇犯行為│
│    │95.2.21     │不詳外務│   入住宅 │Ｂ○○  │305恐嚇罪 │
│    │95.2.23     │人員    │2、言語恐 │        │(本件被告 │
│    │95.3.14     │        │   嚇     │        │無故侵入住│
│    │            │        │3、貼單   │        │宅部分退併│
│    │            │        │4、潑魚漿 │        │辦，理由詳│
│    │            │        │          │        │理由欄)   │
└──┴──────┴────┴─────┴────┴─────┘
附表二：
┌──┬──────────┬─────┬───────────┐
│編號│沒收物              │數量      │備註                  │
├──┼──────────┼─────┼───────────┤
│一  │債務人相關資料夾及  │95份      │警卷附扣押物品目錄表所│
│    │委託事項紀錄表      │          │示編號1               │
├──┼──────────┼─────┼───────────┤
│二  │彈弓                │1把       │警卷附扣押物品目錄表所│
│    │                    │          │示編號2               │
├──┼──────────┼─────┼───────────┤
│三  │告示單              │1批       │警卷附扣押物品目錄表所│
│    │                    │          │示編號3               │
├──┼──────────┼─────┼───────────┤
│四  │警告單              │1批       │警卷附扣押物品目錄表所│
│    │                    │          │示編號4               │
├──┼──────────┼─────┼───────────┤
│五  │南寶樹脂            │12包      │警卷附扣押物品目錄表所│
│    │                    │          │示編號5               │
├──┼──────────┼─────┼───────────┤
│六  │棉手套              │13只      │警卷附扣押物品目錄表所│
│    │                    │          │示編號6               │
├──┼──────────┼─────┼───────────┤
│七  │假冒快遞公司送貨聯絡│1批       │警卷附扣押物品目錄表所│
│    │單                  │          │示編號7               │
├──┼──────────┼─────┼───────────┤
│八  │元盛財務管理顧問中心│2盒       │警卷附扣押物品目錄表所│
│    │名片                │          │示編號8               │
├──┼──────────┼─────┼───────────┤
│九  │噴漆                │2瓶       │警卷附扣押物品目錄表所│
│    │                    │          │示編號9               │
├──┼──────────┼─────┼───────────┤
│十  │木棍（IE-0011自小客 │1支       │警卷附扣押物品目錄表所│
│    │車內扣獲）          │          │示編號10              │
│    │                    │          │                      │
├──┼──────────┼─────┼───────────┤
│十一│噴漆（IE-0011自小客 │2瓶       │警卷附扣押物品目錄表所│
│    │車內扣獲）          │          │示編號11              │
│    │                    │          │                      │
├──┼──────────┼─────┼───────────┤
│十二│小鋼珠（IE-0011自小 │1批       │警卷附扣押物品目錄表所│
│    │客車內扣獲）        │          │示編號12              │
├──┼──────────┼─────┼───────────┤
│十三│石頭（IE-0011自小客 │1批       │警卷附扣押物品目錄表所│
│    │車內扣獲）          │          │示編號13              │
└──┴──────────┴─────┴───────────┘
以上正本證明與原本無異。
如不服本判決，應於收受送達後10日內向本院提出上訴書狀（應
附繕本）。
                                      書記官  李佩珊
中    華    民    國    95    年    11    月    28    日
附錄法條：
中華民國刑法第305條（恐嚇危害安全罪）
  以加害生命、身體、自由、名譽、財產之事，恐嚇他人致生危
  害於安全者，處2年以下有期徒刑、拘役或3百元以下罰金。
中華民國刑法第354條（毀損器物罪）
  毀棄、損壞前二條以外之他人之物或致令不堪用，足以生損害
  於公眾或他人者，處2年以下有期徒刑、拘役或5百元以下罰金
  。


司法院資訊處製作；財團法人民間司法改革基金會備份。
